臺灣高等法院民事判決　九十三年度上易字第七九七號
　　上　訴　人　甲○○
　　訴訟代理人　張靜怡律師
　　複　代理人　楊擴舉律師
　　　　　　　　董晴嵐律師
　　被　上訴人　華泰商業銀行股份有限公司
　　法定代理人　林敏雄
　　訴訟代理人　施東宏
　　　　　　　　陳奕諠
右當事人間請求清償借款事件，上訴人對於中華民國九十三年五月三十一日臺灣臺北
地方法院九十三年度訴字第一六四六號第一審判決提起上訴，經本院於九十三年十一
月三日言詞辯論終結，判決如左：
    主    文
上訴駁回。
第二審訴訟費用由上訴人負擔。
    事實及理由
一、被上訴人起訴主張：上訴人於九十二年七月四日與伊簽發連帶保證書，保證凡伊
    持有原審共同被告周宏志即漢城潔品商行自九十二年八月四日至九十四年八月四
    日及將來所簽章之付款、承兌、背書或保證主票據暨借據及其他一切債務在五十
    萬元範圍內願與債務人負連帶償還責任，嗣周宏志於九十二年八月四日與上訴人
    共同簽發面額為五十萬元，發票日為九十二年八月四日之本票予被上訴人作為擔
    保，由周宏志向伊借用五十萬元，約定利息按基本放款利率加碼年息百分之三點
    八五計算，清償期為九十四年八月四日，並約定分期攤還本金、利息，若周宏志
    即漢城潔品商行所簽發之支票，經票據交換所公告為拒絕往來者，借款視為全部
    到期，且逾期清償在六個月以內者，按上開利率百分之十，超過六個月者，按上
    開利率百分之二十計付違約金，詎周宏志即漢城潔品商行簽發之支票，於九十三
    年二月四日，經票據交換所列為拒絕往來戶，依前述約定，系爭借款視為全部到
    期，截至九十三年三月四日止，周宏志即漢城潔品商行尚欠被上訴人本金四十一
    萬六千元及其利息、違約金，拒不清償，爰依保證之法律關係，求為判命上訴人
    應與周宏志連帶給付被上訴人四十一萬六千元，及自九十三年三月四日起至清償
    日止，按年息百分之七點五計算之利息，並在六個月內給付者，按上開利率百分
    之十，超過六個月者，按上開利率百分之二十加付違約金之判決等語。
二、上訴人甲○○則以：伊簽署之授信約定書，無對保時間、對保地點之記載，亦未
    蓋用伊之印文，其對保程序尚未完成，應不生效力。又伊與周宏志共同簽發之系
    爭本票，其到期日為九十四年八月四日，到期日尚未屆至，依票據法第三條、第
    八十五條及第一百二十四條規定，伊即不負有支付票款之義務等語，資為抗辯。
三、原審判決上訴人與周宏志應連帶給付被上訴人前述本金、利息、違約金，上訴人
    不服，提起上訴求為廢棄原判決不利於上訴人部分，並駁回被上訴人在第一審之
    訴。被上訴人則求為駁回上訴。另原審判決共同被告周宏志敗訴部分，未據周宏
    志聲明不服，已告確定，其理由不再贅述。
四、本件被上訴人主張之前述事實，業據其提出本票、借款契約書、約定書、支票、
    退票理由單、清償明細、利率表各一份，授信約定書三份為證。上訴人雖否認擔
    任周宏志之連帶保證人，並以前詞置辨。惟查被上訴人除於原審提出上訴人所簽
    署之授信書及本票作為上訴人擔任系爭借款之連帶保證人外，並於本院準備程序
    中補提上訴人所簽署之連帶保證書 (見本院卷證二）一紙為憑，而上訴人對於該
    保證書之真正亦不爭執，是以被上訴人主張上訴人為系爭借款之連帶保證人，堪
    信為真正，上訴人辯稱本件之對保手續尚未完成云云，非可採信。又上訴人另辯
    稱伊與周宏志共同簽發之前述本票尚未到期，依票據法第八十五條及第一百二十
    四條規定，伊尚不負有支付票款之義務云云，惟依周宏志與被上訴人簽訂之約定
    書第五條第二款之約定，經票據交換所通知拒絕往來時，未到期之債務，即視為
    全部到期。查周宏志所使用之支票帳戶業經台灣票據交換所於九十三年二月四日
    列為拒絕往來戶，有被上訴人提起之退票理由單在卷為憑 (見原審卷第十一頁)
    ，依前述約定，本件系爭借款即視為到期，是以周宏志與上訴人共同簽發之本票
    雖未到期，周宏志仍應負期前清償責任，上訴人為連帶保證人，自應負連帶清償
    責任，從而，被上訴人依保證之法律關係，請求上訴人就前開未清償之借款連帶
    給付被上訴人四十一萬六千元，及自九十三年三月四日起至清償日止，按年息百
    分之七點五計算之利息，並在六個月內給付者，按上開利率百分之十，超過六個
    月者，按上開利率百分之二十加付違約金，即屬正當，應予准許。原審為被上訴
    人勝訴之判決，並依職權宣告假執行，於法並無違誤，上訴論旨指摘原判決不當
    ，求予廢棄改判，為無理由，應予駁回。
五、據上論結，本件上訴為無理由，依法判決如主文。
中　　　華　　　民　　　國　　九十三　　年　　 十一 　　月　　 十七 　　日
                              民事第十四庭
                                  審判長法　官　張　宗　權
                                        法　官　蕭　艿　菁
                                        法　官　陳　永　昌
正本係照原本作成。
不得上訴。
中　　　華　　　民　　　國　　九十三　　年　　 十一 　　月　　 十八 　　日
                                        書記官　劉  美  垣
